臺灣屏東地方法院屏東簡易庭小額民事判決
111年度屏小字第577號
原      告  新光產物保險股份有限公司

法定代理人  吳昕紘  
訴訟代理人  楊昱宏  
被      告  林欣儒  
上列當事人間請求損害賠償(交通)事件，本院於民國111年12月7
日言詞辯論終結，判決如下：
    主      文
被告應給付原告新臺幣15,040元，及自民國111年9月22日起至清
償日止，按週年利率百分之5計算之利息。
原告其餘之訴駁回。
訴訟費用新臺幣1,000元由被告負擔新臺幣225元，餘由原告負擔
。
本判決第一項得假執行，但被告如以新臺幣15,040元為原告預供
擔保，得免為假執行。
    事實及理由
一、原告主張：原告承保訴外人壽旭光所有車牌號碼000-0000號
    自用小客車（下稱系爭車輛）之車體損失險，於保險期間內
    之民國110年9月25日下午3時38分許，由壽旭光駕駛系爭車
    輛，沿彰化縣田尾鄉民族路1段由東往西方向行駛，適被告
    騎乘電動腳踏車亦沿上開道路由西往東方向行駛，因未注意
    車前狀況，而於編號TK65A85號路燈前發生碰撞（下稱系爭
    事故），造成系爭車輛受損。嗣後系爭車輛送廠維修，原告
    已依保險契約理賠維修費用66,734元（即零件費用39,841元
    、工資費用26,893元），依保險法第53條規定，原告取得代
    位權，爰依侵權行為及保險法第53條之規定提起本件訴訟等
    語。並聲明：被告應給付原告66,734元，及自起訴狀繕本送
    達翌日起至清償日止，按週年利率5％計算之利息。
二、被告則以：伊當時騎乘電動腳踏車，是因為系爭車輛之駕駛
    人壽旭光跨越行車分向線逆向行駛才會發生碰撞，伊認為伊
    並無過失等語，資為抗辯，並聲明：原告之訴駁回。
三、得心證之理由：
　㈠按因故意或過失，不法侵害他人之權利者，負損害賠償責任
    。汽車、機車或其他非依軌道行駛之動力車輛，在使用中加
    損害於他人者，駕駛人應賠償因此所生之損害。但於防止損
    害之發生，已盡相當之注意者，不在此限。被保險人因保險
    人應負保險責任之損失發生，而對於第三人有損失賠償請求
    權者，保險人得於給付賠償金額後，代位行使被保險人對於
    第三人之請求權。民法第184條第1項前段、第191條之2、保
    險法第53條第1項本文分別定有明文。查原告主張被告於上
    開時、地騎乘電動自行車，未注意車前狀況並隨時採取必要
    之安全措施，致與原告承保之系爭車輛發生碰撞，造成系爭
    車輛受損等節，業據其提出道路交通事故當事人登記聯單、
    現場圖為證（見本院卷第15至17頁），並有彰化縣警察局北
    斗分局111年11月7日北警分五字第1110026216號函暨所附本
    件交通事故相關資料存卷足參（見本院卷第137至225頁），
    堪信為真實。被告雖以前詞置辯，惟被告於事故發生當下係
    動態駕駛之狀態，於駕駛時仍應注意車前狀況並隨時採取必
    要之安全措施，況汽車在劃設慢車道之雙向二車道駛時，雖
    應在遵行車道內行駛，於劃有分向限制線之路段，固不得駛
    入來車之車道內，然於劃設行車分向線之路段，按道路交通
    標誌標線號誌設置規則有關標線之規定，並無不得跨越對向
    車道之限制，駕駛人甚至依道路交通安全規則第97第1項第3
    款之規定於超車時駛越該行車分向線，亦即依道路交通標誌
    標線號誌設置規則及一般之駕駛習慣，被告本得預期於上開
    設置行車分向線（即俗稱黃虛線）之路段中，對向車輛隨時
    有可能為超車、迴車等駕駛目的而跨越對向車道，被告疏未
    注意及此，於行進中未隨時注意車前狀況，而與系爭車輛發
    生碰撞，當有過失，且與系爭車輛受損之結果間具相當因果
    關係，是原告主張被告應負侵權行為之損害賠償責任，自屬
    有據。
　㈡復按損害賠償，除法律另有規定或契約另有訂定外，應以填
    補債權人所受損害及所失利益為限，民法第216條定有明文
    。次按依民法第196條請求賠償物被毀損所減少之價額，固
    得以修復費用為估定之標準，但以必要者為限（如修理材料
    以新品換舊品，應予折舊），最高法院77年度第9次民事庭
    會議決議（一）、80年度台上字第2476號判決意旨可資參照
    。準此，損害賠償既係在填補被害人所受之損害，使其回復
    應有狀態，並不使之另外受利，故被害人修理材料以新品換
    舊品者，計算材料零件之損害賠償數額時，應扣除折舊始屬
    合理。經查，原告主張其因系爭事故有支出系爭車輛維修費
    66,734元（即零件費用39,841元、工資費用26,893元）之必
    要，業據其提出維修估價單及維修照片為證（見本院卷第19
    至25頁），且該維修單所列之維修項目與系爭車輛受損位置
    大致相符，金額亦在修復之合理價格範圍內，自屬可採。
　　又依行政院所頒固定資產耐用年數表及固定資產折舊率表，
    非運輸業用客車、貨車之耐用年數為5年，系爭車輛係於108
    年3月出廠，有行車執照可稽（見本院卷第13頁），無明確
    出廠日期，則以108年3月15日為計算基準，計算至110年9月
    25日系爭事故發生時，參酌營利事業所得稅查核準則第95條
    第6項：「固定資產提列折舊採用平均法、定率遞減法或年
    數合計法者，以1年為計算單位；其使用期間未滿1年者，按
    實際使用之月數相當於全年之比例計算之；不滿1月者，以
    月計」之規定，認系爭車輛已使用2年6月。另考量損害賠償
    之目的在於填補被害人實際損害，應採用平均法計算折舊（
    即以固定資產成本減除殘價後之餘額，按固定資產之耐用年
    數平均分攤計算每期折舊額），較為公允，則每年折舊率為
    五分之一，是系爭車輛維修費用以平均法計算，則前揭零件
    扣除折舊後之價值為23,241元【計算式：①殘價＝取得成本39
    ,841元÷（耐用年數5年＋1）＝6,640元；②折舊額＝（取得成本
    39,841元－殘價6,640元)×1/（耐用年數5年）×使用年數（2
    又6/12）年＝16,600元；③扣除折舊後價值＝取得成本39,841
    元－折舊額16,600元＝23,241元；小數點以下均四捨五入】，
    加計不予折舊之工資26,893元，原告得請求被告賠償之系爭
    車輛修理費用為50,134元（計算式：23,241＋26,893＝50,134
    ），逾此部分之主張，尚屬無據，不應准許。
　㈢再按損害之發生或擴大，被害人與有過失者，法院得減輕賠
    償金額或免除之，民法第217條第1項分別定有明文。上開規
    定之目的，在謀求加害人與被害人間之公平，故在裁判上得
    以職權減輕或免除之。本件壽旭光就系爭事故之發生，亦有
    未依行車分向線靠右行駛之過失，為原告所是認（見本院卷
    第237頁），又被告行經系爭事故地點雖未注意車前狀況，
    致與系爭車輛發生擦撞，然係因壽旭光駕駛系爭車輛時，未
    依標線指示靠右行駛，且於駕駛中未注意車前狀況、跨越行
    車分向線時未注意對向車道之車輛，過失情節應較被告為重
    大，本院審酌壽旭光及被告之駕駛行為、兩車碰撞情形、前
    開過失情節等情狀，認壽旭光過失責任比例應為70％、被告
    過失責任比例應為30％為適當，則依上開比例減輕被告之賠
    償金額後，被告應給付之金額為15,040元（計算式：50,134
    ×30％＝15,040，小數點以下均四捨五入）。　
　㈣末按遲延之債務，以支付金錢為標的者，債權人得請求依法
    定利率計算之遲延利息；應付利息之債務，其利率未經約定
    ，亦無法律可據者，週年利率為百分之5；給付無確定期限
    者，債務人於債權人得請求時，經其催告而未為給付，自受
    催告時起，負遲延責任。其經債權人起訴而送達訴狀，或依
    督促程序送達支付命令，或為其他相類之行為者，與催告有
    同一之效力，民法第233條第1項前段、第203條、第229條第
    2項分別定有明文。本件原告請求被告賠償損害，係以支付
    金錢為標的，是原告請求被告給付自起訴狀繕本送達（於11
    1年9月21日送達，見本院卷第101頁送達證書）翌日即111年
    9月22日起至清償日止，按週年利率5％計算之利息，為有理
    由，應予准許。
四、綜上所述，原告依侵權行為之法律關係，請求被告給付15,0
    40元，及自111年9月22日起至清償日止，按週年利率5％計算
    之利息，為有理由，應予准許；其逾此部分之請求則無理由
    ，應予駁回。
五、本件原告勝訴部分係就民事訴訟法第436條之8第1項適用小
    額程序所為被告敗訴之判決，依同法第436條之20規定，應
    依職權宣告假執行，並依同法第436條之23、第436條第2項
    、第392條第2項規定，依聲請宣告被告於預供擔保後，得免
    為假執行。另依同法第79條及第436條之19第1項規定，確定
    本件訴訟費用額為1,000元（即第一審裁判費1,000元），並
    酌定訴訟費用之負擔如主文第3項所示。
六、本件事證已臻明確，兩造其餘陳述及攻擊防禦方法核與判決
    結果不生影響，爰不逐一論述，附此敘明。
七、訴訟費用負擔之依據︰民事訴訟法第79條。
中　　華　　民　　國　　111 　年　　12　　月　　21　　日
                  屏東簡易庭  法  官  彭聖芳
以上為正本，係照原本作成。
如不服本判決，應於判決送達後20日內，以判決違背法令為理由
，向本院提出上訴狀並表明上訴理由（上訴理由應表明：一、原
判決所違背之法令及具體內容；二、依訴訟資料可認為原判決有
違背法令之具體事實），如未表明上訴理由者，應於上訴後20日
內向本院提出上訴理由書。如委任律師提起上訴者，應一併繳納
上訴審判裁判費。　　　　　
中　　華　　民　　國　　111 　年　　12　　月　　21　　日
                              書記官　謝鎮光